臺灣臺南地方法院交通事件裁定　　　　100年度交聲字第565號
原處分機關　交通部公路總局嘉義區監理所臺南監理站
異　議　人
即受處分人　蔡明南
上列受處分人因違反道路交通管理處罰條例案件，對於交通部公
路總局嘉義區監理所臺南監理站民國100年6月30日所為之裁決處
分（處分案號：嘉監南字第裁74-M00000000號）聲明異議，本院
裁定如下：
      主  文
原處分關於罰鍰新臺幣肆萬玖仟伍佰元部分撤銷。
上開撤銷部分，蔡明南不罰。
      理  由
一、原處分機關略以：異議人蔡明南考領有大貨車普通駕駛執照
    ，仍於99年2月20日22時6分許，飲酒後駕駛車號N6-5029號
    自用一般小貨車上路，行經臺南市○○區○○路1段與大灣
    東路路口處，經臺南縣警察局永康分局警員攔停並施以酒測
    ，測得異議人之呼氣酒精濃度為0.87mg/L，顯已超過規定標
    準值0.25mg/L為由而予以製單舉發。嗣經原處分機關即交通
    部公路總局嘉義區監理所臺南監理站以其違規事證明確，依
    道路交通管理處罰條例第35條第1項第1款、第68條第2項（
    原處分漏載第24條第1項第2款）及違反道路交通管理事件統
    一裁罰基準表之規定，裁處罰鍰新臺幣（下同）49,500元，
    記違規點數5點，並應參加道路交通安全講習等語。
二、聲明異議意旨略以：異議人確有上開酒後駕車之違規行為，
    惟本件因涉公共危險罪而遭鈞院以刑事簡易判決判處罰金7
    萬元確定，並已經罰金易服社會勞動420小時執行完畢，原
    處分機關就同一行為再對異議人裁處罰鍰，顯悖於一事不二
    罰原則，爰聲明異議，請求撤銷原處分中罰鍰之裁罰等語。
三、按按汽車駕駛人，駕駛汽車經測試檢定有酒精濃度超過規定
    標準者，處15,000元以上60,000元以下罰鍰，並當場移置保
    管該汽車及吊扣其駕駛執照1年；因而肇事致人受傷者，並
    吊扣其駕駛執照2年；致人重傷或死亡者，吊銷其駕駛執照
    ，並不得再考領；前項汽車駕駛人，經裁判確定處以罰金低
    於本條例第92條第4項所訂最低罰鍰基準規定者，應依本條
    例裁決繳納不足最低罰鍰之部分；領有汽車駕駛執照之汽車
    駕駛人，除駕駛聯結車、大客車、大貨車外之非其駕駛執照
    種類之車輛，違反本條例及道路交通安全規則之規定，應受
    吊扣駕駛執照情形時，無因而肇事致人受傷或重傷者，記違
    規點數五點；汽車駕駛人，有第35條第1項規定之情形者，
    應接受道路交通安全講習，道路交通管理處罰條例第35條第
    1項第1款、第8項、第68條第2項前段、第24條第1項第2款分
    別定有明文。又汽車駕駛人飲用酒類或其他類似物後其吐氣
    所含酒精濃度超過每公升0.25毫克以上者，不得駕車，道路
    交通安全規則第114條第2款復定有明文。復按95年2月5日生
    效之行政罰法第26條第1項規定，一行為同時觸犯刑事法律
    及違反行政法上義務規定者，依刑事法律處罰之。但其行為
    應處以其他種類行政罰或得沒入之物而未經法院宣告沒收者
    ，亦得裁處之。究其立法目的，無非以一行為同時觸犯刑事
    法律及違反行政法上義務規定時，由於刑罰與行政罰同屬對
    不法行為之制裁，而刑罰之懲罰作用較強，故依刑事法律處
    罰，即足資警惕時，實無一事二罰再處行政罰之必要，且刑
    事法律處罰，由法院依法定程式為之，較符合正當法律秩序
    ，應予優先適用，但罰鍰以外之沒入或其他種類行政罰，因
    兼具維護公共秩序之作用，為達行政目的，行政機關仍得併
    予裁處。
四、經查：
  (一)舉發機關以異議人有於上開時、地酒後駕車，經施以酒測測
    得呼氣酒精濃度高達0.87mg/L，因超過規定標準值0.25mg/L
    而予以製單舉發，嗣經原處分機關裁處如前述之裁罰等情，
    有原處分機關100年6月30日嘉監南字第裁74-M00000000號裁
    決書及舉發機關99年2月20日南縣警交字第M00000000號舉發
    通知單在卷可稽。又查異議人於本件酒後駕車所涉之公共危
    險刑事案件警詢時自承有酒後駕車之事實，而由臺灣臺南地
    方法院檢察署檢察官以99年度偵字第5101號向本院聲請簡易
    判決處刑，本院以99年度交簡字第679號刑事簡易判決判處
    異議人罰金70,000元，如易服勞役，以1,000元折算1日確定
    等情，業經本院調取本院99年度交簡字第679號刑事卷宗（
    含99年偵字第5101號偵查卷宗、99年度罰執字第737號執行
    卷、99年度刑護勞字第1184號觀護卷宗）核閱無訛，則異議
    人確有本件酒後駕車之事實無訛。承上說明，異議人本件酒
    醉駕車刑事案件部分既遭判處罰金70,000元確定，依道路交
    通管理處罰條例第35條第8款之規定，該罰金金額已達最低
    罰鍰基準49,500元，自無再處行政罰罰鍰之必要，原處分機
    關仍就該酒後駕車行為裁處異議人罰鍰49,500元之部分，實
    於法未洽。
  (二)綜上所述，異議人於前揭時、地有上開違規情事，固可認定
    ，然原處分機關就同一酒後駕車之行為於刑事簡易判決判處
    罰金70,000元確定後，仍裁處罰鍰49,500元部分顯有不當，
    自應由本院將此罰鍰之裁罰撤銷並諭知不罰。另原處分對異
    議人為記違規點數5點，並施以道路交通安全講習之處分部
    分，核無不當，且此部分異議人並未聲明異議，本院不予審
    究，附此敘明。
五、據上論斷，應依道路交通管理處罰條例第87條第2項、道路
    交通事件處理辦法第19條前段，裁定如主文。
中    華    民    國   100    年    12    月    27    日
                        交通法庭  法  官  黃聖涵
以上正本證明與原本無異。
如不服本裁定，應於收受送達後5日內向本院提出抗告狀。（應
附繕本）
                                  書記官  吳揆滿
中    華    民    國   100    年    12    月    27    日